【裁判字號】    89,親,39
【裁判日期】    891221
【裁判案由】    否認婚生子女
【裁判全文】
臺灣屏東地方法院民事判決  八十九年親字第三九號
    原      告    甲○○
                              .
    訴訟代理人    張瓊文律師
    被      告    林庭玉      .
                              .
    兼法定代理人  乙○○      .
    訴訟代理人    陳彥勝律師
右當事人間否認婚生子女事件，本院判決如左：
    主    文
確認被告乙○○之女林庭玉（戶籍謄本載為民國八十六年一月十五日生）非原告與被
告乙○○之婚生女。
訴訟費用由被告負擔。
    事    實
甲、原告方面：
一、聲明：如主文第一項所示。
二、陳述：原告與被告乙○○於民國（下同）八十年十月十八日結婚，現婚姻關係存
    續中，被告乙○○於八十四年間無故離家出走，後與人懷胎於八十六年二月十九
    日生下一女，因乙○○未將該女申報戶口，所以原告一直不知該女之存在，直至
    八十九年六月二十日被告乙○○無端訴請離婚，始知此事。因被告乙○○之女絕
    非自原告受孕所生，爰依法提起本件訴訟，以確認被告乙○○之女即林庭玉非被
    告乙○○自原告受孕所生。
三、證據：提出戶籍謄本、出生證明書各一件為證。
乙、被告方面：
一、聲明：對原告之請求無意見。
二、陳述：
    （一）被告林庭玉不是被告乙○○自原告受孕所生。
    （二）因被告乙○○不堪原告毆打，離家出外工作，於八十五年四月間認識訴外
          人林石吉之子林益男，不久懷有林益男之小孩，詎林益男於八十五年八月
          六日發生車禍死亡，嗣被告乙○○於八十六年二月十九日產下一子，因楊
          小萍與原告尚有婚姻關係，林石吉即要求小孩交由其扶養，被告乙○○乃
          至台北工作。未料林石吉不諳法律，因不願小孩被帶回原告處，乃向戶政
          機關慌報小孩是棄嬰及出生年月日，並取名林庭玉，由其扶養至今。
三、證據：提出戶籍謄本二紙、刑事自首狀及台灣高雄地方法院檢察署函各一件為證
    ，暨聲請訊問證人林石吉。
丙、本院依兩造聲請囑託財團法人長庚紀念醫院高雄分院鑑定原告與被告林庭玉之血
    緣關係。
    理    由
一、原告主張其與被告乙○○於八十年十月十八日結婚，為夫妻關係，被告乙○○於
    八十六年二月十九日產下一女等事實，業據其提出戶籍謄本及出生證明書各一件
    為證，堪信為真實。
二、原告復主張被告乙○○自八十四年間即離家出走，被告乙○○上開所生之女非乙
    ○○與原告受孕所生一節，已為被告乙○○所自認；而被告乙○○陳稱於八十五
    年四月間認識訴外人林石吉之子林益男，不久懷有林益男之小孩，詎林益男於八
    十五年八月六日發生車禍死亡，而乙○○於八十九年二月十九日產下一女，林石
    吉即要求小孩交由其扶養，未料林石吉不諳法律，因不願小孩被帶回原告處，乃
    向戶政機關慌報小孩是棄嬰及出生年月日，並取名林庭玉，由其扶養至今一事，
    業據證人林石吉到庭結證稱：「是我去報戶口的，因為我兒子去世之後乙○○懷
    了小孩。我在社會局我沒有誠實說騙說小孩是棄嬰，小孩確實出生是二月十九日
    出生，因為打預防針衛生單位要出生年籍，所以才報稱八十六年一月十五日出生
    」等語在卷，而林石吉涉嫌觸犯刑法偽造文書罪嫌，已向台灣高雄地方法院檢察
    署自首在案，業據被告提出刑事自首狀及台灣高雄地方法院檢察署函各一紙為證
    ，故被告乙○○陳稱八十六年二月十九日所產下之女，現名為林庭玉，而戶籍謄
    本上係載為八十六年一月十五日生，堪信為真實。再者，本院依兩造聲請囑託財
    團法人長庚紀念醫院高雄分院鑑定原告與被告林庭玉之血緣關係，鑑定結果認為
    依人類遺傳標記檢查結果顯示，可以排除甲○○是林庭玉的親生父親這一假設，
    否定被告乙○○之女林庭玉與原告間之親子關係，有該院親子鑑定結果報告書附
    卷可稽，依此，被告林庭玉即非原告之女，是原告主張被告乙○○之女即被告林
    庭玉非被告乙○○與原告受胎所生，足信為真實。
二、按民法第一千零六十二條第一項規定，從子女出生日回溯第一百八十一日起至第
    三百零二日止為受胎期間。而妻之受胎，係在婚姻關係存續中者，推定其所生子
    女為婚生子女；且前項推定，如夫妻之一方能證明妻非自夫受胎者，得於知悉子
    女出生之日起一年內提起否認之訴，同法第一千零六十三條定有明文。查本件原
    告與被告乙○○之婚姻關係現仍存續中，依前揭民法第一千零六十二條第一項及
    第一千零六十三條第一項規定，被告乙○○之女自應推定為原告與被告乙○○之
    婚生女。然被告乙○○懷胎生下被告林庭玉，並非自原告受胎一節，已如前述，
    而被告乙○○之女於八十六年二月十九日出生，但遭證人林石吉誤申報出生日期
    ，故戶籍謄本載為八十六年一月十五日出生之事實，亦如前述，而原告係於八十
    九年六月二十日知悉林庭玉非其婚生女，而於同年八月一日提起本件訴訟，尚未
    逾一年期間，因此，原告提起本件訴訟，於法洵屬有據，應予准許。
三、據上論結：本件原告之訴為有理由，依民事訴訟法第七十八條、第八十五條第一
    項前段，判決如主文。
中      華      民      國    八十九    年     十二     月    二十一    日
                                    臺灣屏東地方法院民事第一庭
~B法      官  陳淑勤
右為正本係照原本作成
如對本判決不服於送達後廿日內向本院提出上訴狀及繕本。
~B法院書記官  張文俊
中      華      民      國    八十九    年     十二     月    二十一    日


司法院資訊處製作；財團法人民間司法改革基金會備份。
